【裁判字號】    98,監,41
【裁判日期】    980713
【裁判案由】    選定禁治產人監護人
【裁判全文】
臺灣臺北地方法院民事裁定                98年度監字第41號
聲  請  人  丙○○
代  理  人  陳明宗律師
上列聲請人聲請選定禁治產人乙○○監護人事件，本院裁定如下
：
    主  文
聲請駁回。
聲請程序費用新台幣壹仟元由聲請人負擔。
    理  由
一、聲請意旨略以：聲請人為乙○○之外甥，乙○○前經本院以
    96年度禁字第230號裁定宣告為禁治產人，其配偶甲○○○
    ○依法為禁治產人之監護人，然甲○○○○居住於日本，實
    際上並未負起照顧禁治產人之義務，民國98年1月22日更謊
    報遺失禁治產人之存摺、印章及定存單，欲以禁治產人監護
    人之身分，將禁治產人全數定存單解約，提領存款，幸經聲
    請人報警處理，始未得逞，甲○○○○任禁治產人之監護人
    ，不符合禁治產人之最佳利益，為此依民法第1106條之1規
    定，聲請停止監護人甲○○○○之監護權，並改定聲請人為
    禁治產人乙○○之監護人等語。
二、按監護人如有違反法定義務；或無支付能力；或由親屬會議
    選定之監護人違反親屬會議之指示時，親屬會議得撤退之。
    為民法第1113條、第1106條所明定。是禁治產人監護人之辭
    職或撤退，均須透過親屬會議為之。又親屬會議會員，應就
    禁治產人之下列親屬與順序定之：直系血親尊親屬；三親等
    內旁系血親尊親屬；四親等內之同輩血親。無前條規定之親
    屬，或親屬不足法定人數時，法院得因有召集權人之聲請，
    於其他親屬中指定之。親屬會議不能召開或召開有困難時，
    依法應經親屬會議處理之事項，由有召集權人聲請法院處理
    之。同法第1131條、第1132條分別定有明文。
三、聲請人主張乙○○經本院96年度禁字第230號裁定宣告為禁
    治產人之事實，業據本院調閱前開卷宗查明屬實，堪信為真
    。惟聲請人是否為禁治產人乙○○之外甥，並非無疑，且其
    主張禁治產人之監護人甲○○○○未盡監護人義務，不適任
    禁治產人之監護人，縱令為真，然是否撤換，依前開民法規
    定，應經親屬會議決議之，聲請人並未釋明本件有民法第
    1132條第2項之情形，則其聲請本院選定禁治產人乙○○之
    監護人，即有不合。又民法第1106條之1規定，經總統於97
    年5 月23日華總一義字第0970005917 1號令修正公布，應自
    公布後1年6個月（即98年11月23日）施行。聲請人以尚未施
    行之法律聲請停止原監護人之監護權，改定其為禁治產人監
    護人，於法無據，應予駁回。爰裁定如主文所示。
中    華    民    國    98    年    7     月    13    日
                    家事法庭法  官  吳素勤
以上正本係照原本作成。
如對本裁定抗告，須於裁定送達後10日之不變期間內，向本院提
出抗告狀，並繳納抗告費新臺幣1,000元
中    華    民    國    98    年    7     月    13    日
                                書記官  郭麗琴


司法院資訊處製作；財團法人民間司法改革基金會備份。
